【裁判字號】    96,上,905
【裁判日期】    971210
【裁判案由】    侵權行為損害賠償
【裁判全文】
臺灣高等法院民事判決                   96年度上字第905號
上  訴  人  己○○
訴訟代理人  許朝昇律師
複  代理人  簡宏明律師
訴訟代理人  庚○
上  訴  人  怡盛保全股份有限公司
法定代理人  丙○○
訴訟代理人  乙○○
複  代理人  丁○○
被  上訴人  廖毅（即戊○○）
被  上訴人  甲○○
上列當事人間侵權行為損害賠償事件，上訴人對於中華民國96年
3月28日臺灣士林地方法院93年度重訴字第265號第一審判決提起
上訴，本院於97年11月26日言詞辯論終結，判決如下：
    主  文
原判決關於(一)駁回己○○後開第2項之訴部分，及該部分假執行
之聲請(二)命怡盛保全股份有限公司給付甲○○逾新台幣329,313
元本息及該部分假執行之宣告，均廢棄。
上開廢棄(一)部分，怡盛保全股份有限公司及廖毅應再連帶給付
己○○新台幣1,705,206元，及其中之新台幣48,502元自97年9月
25日起，其餘之新台幣1,656,704元自民國93年4月28日起，均至
清償日止按週年利率5%計算之利息。
上開廢棄(二)部分，甲○○於第一審之訴及該部分假執行之聲請均
駁回。
己○○其餘上訴駁回。
怡盛股份有限公司其餘上訴駁回。
己○○上訴部分，第二審訴訟費用由己○○負擔 15%，餘由怡盛
保全股份有限公司及廖毅連帶負擔。怡盛保全股份有限公司上
訴部分，第二審訴訟費用由怡盛保全股份有限公司負擔99%，餘
由被上訴人甲○○負擔。
本判決第二項所命給付，於己○○以新台幣 568,000元為怡盛保
全股份有限公司及廖毅供擔保後，得假執行。但怡盛保全股份
有限公司如於假執行程序實施前以新台幣 1,705,206元為己○○
預供擔保，得免為假執行。
    事實及理由
一、程序部分
  (一)被上訴人甲○○、廖毅未於言詞辯論期日到場，核無民事
    訴訟法第 386條所列各款情形，依上訴人己○○、怡盛保全
    股份有限公司（下稱怡盛公司）之聲請，由其一造辯論而為
    判決。
  (二)己○○起訴請求廖毅、怡盛公司連帶給付新台幣（下同）
    7,386,376元本息，原審判命給付927,304元本息，己○○原
    對敗訴中200 萬元本息提起上訴，嗣於審理中擴張上訴聲明
    ，對敗訴中之2,014,182元本息上訴，依民事訴訟法第446條
    準用同法第255條第1項第3款規定，應予准許。
二、上訴人（即被上訴人）己○○及被上訴人甲○○起訴主張：
  (一)被上訴人廖毅為怡盛保全股份有限公司（原名：嘉祥保全
    股份有限公司）之保全員，於民國92年10月24日凌晨0時5分
    許，駕駛怡盛公司所有牌照3N -1320號自小客車執行巡邏勤
    務，沿台北市○○○路內側車道北往南方向行駛，行經延平
    北路與南京西路口，欲左轉南京西路時，疏於注意未讓直行
    車先行而逕予左轉，致對向由己○○所騎乘、後載被上訴人
    甲○○之牌照BES-685號重型機車迴避不及，撞上牌照
    3N-1320 號車右車身後倒地，己○○因而受有頭部外傷、右
    額顴骨、鼻及下巴裂傷、腹部挫傷、雙膝、右足背、左大腿
    及左手擦傷等傷害，甲○○則受有左側尺骨骨折、門齒2顆
    及側內齒斷裂等傷害。
  (二)己○○、甲○○因上開車禍受傷，受有如下之損害：
    1.己○○部分：
      (1)醫療費用75,699元，起訴後仍繼續支出醫療費用
        48,502元。
      (2)增加生活上所需：看護費238,000元、復健器材等其他
        費用及交通費31,871元。
      (3)工作損失87,646元。
      (4)減少勞動能力之損害 4,063,789元，原判決認己○○未
        舉證證明有勞動能力減損，上訴後經國立臺灣大學醫學
        院附設醫院（下稱臺大醫院）鑑定結果，己○○勞動能
        力之損失為30%，勞動能力減損1,585,353元，扣除向勞
        工保險局（下稱勞保局）請領之普通傷害勞動給付
        116,160元後，請求廖毅、怡盛公司連帶給付
        1,465,680元。
      (5)精神慰撫金原請求300萬元，原判決核准80萬元，但己
        ○○因車禍肇致智能下降，認知功能約達國小畢業或國
        中程度，廖毅、怡盛公司應再連帶給付50萬元。
      (6)己○○起訴請求之金額扣除已請領之強制汽車責任保險
        金103,272元（含醫療費用63,362元、交通費9,910元、
        看護費3萬元）後，尚得請求7,386,376元。原審判命給
        付927,304元，己○○上訴請求再連帶給付2,014,182
        元本息。
    2.甲○○部分：
      (1)醫療費用5,778元。
      (2)增加生活上所需：看護費14,000元、裝設義齒51,000元
        及交通費1,350元。
      (3)工作損失69,093元。
      (4)精神慰撫金50萬元。
    以上金額扣除已請領之強制汽車責任保險金49,748元（含醫
    療費用及交通費）後，尚得請求 591,473元（本院按：原判
    決命怡盛公司及廖毅連帶給付330,757元，甲○○對敗訴
    部分未聲明不服，已告確定，怡盛公司則對其敗訴部分提起
    上訴）。
  (三)聲明：
    1.己○○部分：
      上訴聲明：
      (1)原判決關於駁回己○○在第一審2,014,182元本息之訴
        及命負擔訴訟費用之裁判均廢棄。
      (2)上開廢棄部分，怡盛公司及廖毅應再連帶給付上訴人
        2,014,182元及自93年4月28日起至清償日止，按週年利
        率5%計算之利息。
      (3)己○○願供擔保請准宣告假執行。
      答辯聲明：
      (1)怡盛公司之上訴駁回。
      (2)第二審訴訟費用由怡盛公司負擔。
    2.甲○○部分：
      被上訴人甲○○經合法通知，未於言詞辯論期日到場，亦
      未提出書狀作何聲明或陳述。
三、被上訴人（即上訴人）怡盛公司則以：
  (一)本件事故發生時，己○○騎乘機車未行駛於外側慢車道並超
    速，又未配戴安全帽，其違反道路交通安全規則第99條第 1
    項第2款、第93條規定，就損害之發生與有過失，依民法第
    217條第1項規定，應減輕賠償金額。關於車禍之肇事責任，
    應再送請台北市車輛行事事故鑑定覆議委員會鑑定。
  (二)怡盛公司在執勤前，對於裝備車容、機動員儀容均實施檢查
    ，亦有勤前交辦事宜之宣達，怡盛公司對選任受僱人廖毅
    及監督其職務之執行，已盡相當之注意或縱加以相當之注意
    而仍不免發生損害，況廖毅具有普通小型車駕駛執照及行
    車執照，並非飲酒駕駛且精神狀況良好，怡盛公司已盡客觀
    上可得預防之範圍，毋須與廖毅負連帶賠償責任。
  (三)關於損害金額：
    1.己○○部分：
      (1)怡盛公司否認己○○受有勞動能力減損 1,465,680元，
        不同意台大醫院之鑑定結果。己○○之勞動能力是否減
        損，台北市立聯合醫院萬芳院區（下稱萬芳醫院）、台
        北市立聯合醫院松德院區（下稱市立療養院）均稱無法
        認定，財團法人長庚紀念醫院（下稱長庚醫院）亦未證
        明己○○確有勞動能力減損，難認己○○主張勞動能力
        受有損害為可採，應再由車禍發生當時負責醫治之萬芳
        醫院鑑定。己○○於93年3月1日回至原任職之好樂迪股
        份有限公司（下稱好樂迪公司）工作時，該月所領之薪
        資為20,669元與其受傷前之薪資水準相同，難認己○○
        有勞動能力減損情形。原判決核准之慰撫金過高。
      (2)己○○已向勞保局領取之普通傷病薪資補償 8,976元、
        殘廢給付116,160元及已受領怡盛公司支付之10萬元精
        神慰撫金，均應自己○○請求之金額中扣除。
    2.甲○○部分：
      原判決核准甲○○精神慰撫金25萬元洵屬過高，甲○○自
      好樂迪公司離職後，另於嘉華生技醫療有限公司上班，25
      萬元相當於其一年之薪資，違反比例原則。其已領取之普
      通傷病薪資補償1,444元，應自請求金額扣除。
  (四)怡盛公司年年虧損，94、95兩年之虧損合計107,614,904元
    ，超過怡盛公司之資本額8千萬元，廖毅所得每月僅2萬元
    ，本件車禍之發生係己○○騎乘機車撞上廖毅所駕駛之保
    全車，廖毅並無加害情形，原審判命怡盛公司給付之慰撫
    金比率洵屬過高等語置辯。
  (五)聲明：
    1.答辯聲明：
      (1)原判決不利於怡盛公司之部分廢棄（本院按：應為上訴
        駁回）
      (2)上開廢棄部分，己○○在原審之訴駁回。
      (3)如受不利益之判決，怡盛公司願供擔保，請准免予假執
        行。
    2.上訴聲明：
      (1)原判決不利於怡盛公司之部分廢棄。
      (2)上開廢棄部分，己○○及甲○○在第一審之訴駁回。
四、被上訴人廖毅經合法通知，未於言詞辯論期日到場，亦未
    提出書狀作何聲明或陳述。其於原審抗辯己○○勞動能力減
    損，與事實是否相符有疑義，且事故發生時，己○○騎乘機
    車超速，與有過失，己○○及甲○○請求之慰撫金過高等語
    ，資為抗辯。
五、兩造不爭執之事實：
  (一)廖毅受雇於怡盛公司，於92年10月24日凌晨，駕駛公司所
    有牌照3N-1320號自小客車，執行巡邏勤務，於同日凌晨零
    時5分許，沿臺北市大同區○○○路內側車道北往南方向行
    駛，行經延平北路與南京西路口，欲左轉南京西路時，與對
    向由己○○所騎乘、附載甲○○之牌照BES-685號機車發生
    撞擊，致己○○受有頭部外傷、右額顴骨、鼻及下巴裂傷、
    腹部挫傷、雙膝、右足背、左大腿及左手擦傷等傷害，甲○
    ○則受有左肘鷹嘴突（在尺骨）骨折、下唇撕裂傷（含門齒
    兩顆及側內齒斷裂）、頭部外傷、全身多處擦傷等傷害。廖
    毅因此事件，刑事部分經臺灣士林地方法院刑事庭以93年
    度交簡字第40號簡易判決依業務過失傷害罪，判處有期徒刑
    6月，並諭知如易科罰金以參佰元折算壹日確定。
  (二)己○○因上開車禍受傷，經送臺北市立聯合醫院中興院區（
    下稱中興醫院）急診，於同日即92年10月24日轉送萬芳醫院
    治療，於該院神經外科住院至92年11月29日出院。嗣陸續於
    市立療養院、長庚醫院、萬芳醫院等醫院治療。
  (三)甲○○因上開車禍受傷，經送中興醫院急診，施以左肘尺骨
    開放復位及內固定手術，術後以石膏固定左手肘，並住院治
    療至92年10月30日出院。嗣於92年11月 3日至同年12月29日
    陸續門診6次，其間於92年12月8日門診追蹤後移除石膏。復
    於93年1月15日，在信華牙科診所裝設義齒，支出費用
    51,000元。
  (四)上開車禍，己○○已領取強制汽車責任保險理賠金103,272
    元（含醫療費用63,362元、交通費9,910元、看護費3萬元）
    ，甲○○則領取49,748元（含醫療費用及交通費）；己○○
    曾受領怡盛公司支付之10萬元精神慰撫金，並向勞保局領取
    普通傷病薪資補償8,976元、殘廢給付116,160元，甲○○則
    領取普通傷病薪資補償1,444元。
六、兩造爭執點之論述：
    己○○及甲○○起訴主張渠等因廖毅執行職務不慎致受有
    損害，廖毅應與其僱用人怡盛公司連帶賠償渠等所受之損
    害，然為怡盛公司及廖毅所否認。本件之爭點為(一)廖毅
    對於本件事故是否應負侵權行為損害賠償責任？(二)怡盛公司
    是否應與廖毅負連帶賠償責任？(三)應賠償之數額為何？爰
    就兩造之爭執點分述如下：
  (一)廖毅應負侵權行為損害賠償責任：
    1.按因故意或過失，不法侵害他人之權利者，負損害賠償責
      任；又汽車、機車或其他非依軌道行駛之動力車輛，在使
      用中加損害於他人者，駕駛人應賠償因此所生之損害；不
      法侵害他人之身體或健康者，對於被害人因此喪失或減少
      勞動能力，或增加生活上之需要時，應負損害賠償責任；
      不法侵害他人之身體、健康、名譽、自由、信用、隱私、
      貞操，或不法侵害其他人格法益而情節重大者，被害人雖
      非財產上之損害，亦得請求賠償相當之金額。民法第184
      條第1項前段、第192條之2前段、第193條第1項、第195條
      第1項前段分別定有明文。
    2.廖毅於原審抗辯己○○騎乘機車未行駛於外側慢車道並
      超速，違反道路交通安全規則（下稱道交規則）第99條第
      1項第2款、第93條規定，就損害之發生與有過失云云，惟
      為己○○所否認。按，道交規則第99條第1項第2款係規定
      ：「機器腳踏車行駛之車道，應依標誌或標線之規定行駛
      ；無標誌或標線者，依下列規定行駛：2、在已劃分快慢
      車道之道路，雙向道路得在最外側快車道及慢車道行駛；
      單行道道路得在慢車道及與慢車道相鄰之快車道行駛。」
      ，同規則第93條第1項第1款則明文：「行車速度，依速限
      標誌或標線之規定，無速限標誌或標線者，應依下列規定
      ：1.行車時速不得超過50公里。但在未劃設車道線、行車
      分向線或分向限制線之道路，或設有快慢車道分隔線之慢
      車道，時速不得超過40公里。」。經查，機車係屬道路交
      通安全規則所指之汽車，並非慢車，此觀諸該條例第2條
      有關名詞釋義之規定及第 6條有關慢車種類之規定，即得
      明暸。本件車禍肇事路段係雙向劃設行車分向線及車道線
      之道路，己○○所騎乘之道路部分，僅有車道線區分內、
      外側車道，並無設置慢車道劃分快慢車道之情形，有臺北
      市○○○○○道路交通事故現場圖可參（原審訴字卷第
      142 頁），則於上開路段機車行駛之車道，並無上揭規則
      第99 條第1項第2款規定之限制，且行車速限應為時速50
      公里。準此，己○○自無所謂未行駛於外側慢車道之違規
      情事。至於己○○騎乘機車之速度，以其現場遺留之煞車
      痕跡 7.5公尺參考交通部所頒佈之煞車距離、行車速度及
      道路摩擦係數對照表所示（原審訴字卷第 143頁），己○
      ○之時速應介於35至40公里之間，亦難認有超速駕駛之違
      規。本件車禍係因廖毅轉彎車未讓直行車先行之過失所
      致，己○○並無過失。參酌臺北市車輛行車事故鑑定委員
      會鑑定意見，亦同此見解，有臺北市車輛行車事故鑑定委
      員會93年1月6日北鑑審字第09230412100號函附之鑑定意
      見書影本存卷可佐。（本院卷第126、127頁），廖毅該
      部分之抗辯，自不足憑採。廖毅雖曾申請覆議，因逾時
      申請被退件，有台北市政府交通局97年 8月15日北市交安
      字第09733708100號函附於本院卷第133頁可參，怡盛公司
      認應再送覆議，於法不合。怡盛公司另抗辯己○○未配戴
      安全帽與有過失云云，然，依道路交通事故調查報告表(二)
      所示，己○○係有戴安全帽（台灣士林地方法院檢察署〈
      下稱士林地檢署〉93年偵字第166號卷第28頁），怡盛公
      司此部分抗辯，亦不可採。
  (二)怡盛公司應與廖毅就本件侵權行為負連帶賠償責任：
    1.按受僱人因執行職務，不法侵害他人之權利者，由僱用人
      與行為人連帶負損害賠償責任。民法第188條第1項前段定
      有明文。
    2.廖毅於車禍發生時係受雇於怡盛公司，於執行職務時駕
      車肇事，為怡盛公司所不爭執，怡盛公司雖抗辯其所選任
      之受僱人廖毅為有駕駛及行車執照之人，事故發生時廖
      毅並非酒醉駕車或精神狀況不良，足認怡盛公司於選任
      及監督受僱人已盡相當之注意義務云云。但查，依士林地
      方法院檢察署檢察官93年度偵字第166號聲請簡易判決處
      刑書之記載，廖毅於當場承認為肇事人，並自首接受裁
      判（原審調字卷第7頁背面）。而依台北市車輛行車事故
      委員會鑑定意見書之記載「一、廖毅駕駛3N -1320號自
      小客車：左轉彎車未讓直行車先行。（肇事原因）己○○
      無肇事因素」（本院卷第127頁），足證廖毅確為肇事
      人，肇事原因為廖毅未遵守道路交通管理規則所致，己
      ○○無肇事因素。次按「為某種事業使用他人，於被用人
      執行事業加害於第三人時，其使用主於選任被用人及監督
      其事業，已盡相當之注意，或雖注意仍不免發生損害者，
      使用主固不負賠償責任，但此種情形係為使用主之免責要
      件，使用主茍欲免其責任，即應就此負舉證之責」（最高
      法院19年上字第3025號判例參照）。怡盛公司抗辯其選任
      或監督無過失，並提出該公司於執行勤務前皆有完成交接
      、勤前交辦事項宣達、勤前服裝儀容檢查、勤前裝備車容
      檢查等工作之照片。經查，前開項目僅為怡盛公司內部之
      行政管理，與其是否具體監督受僱人不得違反法律及行政
      規範無涉，怡盛公司未舉證證明選任、監督廖毅執行職
      務時已盡相當之注意，或縱加以相當之注意仍不免發生損
      害。怡盛公司抗辯無庸負連帶賠償責任，自無可採，其係
      僱用人，應與廖毅對己○○及甲○○之損害負連帶賠償
      責任。
  (三)關於己○○上訴部分，怡盛公司及廖毅應再連帶給付己○
    ○1,705,206元：
    1.醫療費用：
      除原審判准之醫療費用75,699元，己○○主張起訴後繼續
      支出醫療費用48,502元，並提出萬芳醫院、市立療養院、
      長庚醫院、台大醫院之醫療費用收據等為證（本院卷第29
      -46、165-175頁），怡盛公司於本院行言詞辯論時對醫療
      費用之支出不爭執，己○○請求怡盛公司及廖毅再賠償
      醫療費用48,502元，應予准許。
    2.勞動能力減損部分：
      己○○主張其受有減少勞動能力之損害，為怡盛公司所否
      認，抗辯己○○於93年3月1日回任至原先就職之好樂迪公
      司工作，該月所領之薪資為20,669元與受傷前之薪資水準
      相同，難認己○○受有勞動能力減少之損害云云。查，己
      ○○主張因本件車禍昏迷，並產生車禍後腦傷症候群，致
      語言、非語言、整體智商及認知表現因腦傷下降，語文次
      序記憶有明顯缺損，依勞工保險條例第53條附表及勞工保
      險殘廢給付標準表應屬第7級殘廢，另顏面部遺存5公分以
      上不規則線狀痕，屬第10級殘廢，再依同上條例第55條第
      3款規定，同時符合第14級至第1級兩項目，按最高殘廢等
      級再升1級，應為第6級殘廢，勞動能力減少比例為百分之
      76.90云云。查，依台大醫院97年7月21日校附醫秘字第09
      70001648號函送之鑑定案件意見表所載「根據93年2月台
      北市立療養院心理衡鑑報告，蕭先生之智能程度為中等，
      與原有之專科二年級學歷背景比較，有輕度下降。語言次
      序記憶亦有明顯缺損；而整體認知功能表現因腦傷而有下
      降。蕭先生97年5月7日於本院精神部心理衡鑑結果發現其
      智力為中下程度，語文及操作能力為中等偏低，注意力效
      率及視動刺激搜尋速度等明顯偏差。又因操作能力、語文
      之差距甚大，可能與器質性因素（頭傷）影響有關。‧‧
      ‧以上評估發現，於需快速與重複性極高的活動時，蕭先
      生操作速度表現較常人為差，同時重複的操作學習能力亦
      不佳，尤其以手部操作活動最為明顯。綜合前述結果判斷
      蕭先生之認知處理功能在受傷後有受到影響，且至今仍未
      恢復；由於距傷害發生時已經超過5年，極可能為不可逆
      之傷害。‧‧‧蕭先生之整體功能相較受傷前為差，根據
      受傷前之工作描述與表現，將過去工作能力設定為一般產
      業適用標準100%(最高為150%)，則蕭先生目前之工作能力
      僅達產業界常模 70%，不符合產能力需求，因此判斷其於
      從事與過去興趣與就學相關產業就業能力損失為 30%。目
      前認知功能只約達國小畢業或國中程度，可嘗試不要求工
      作速度之職務。」（本院卷第91、92頁）。衡以己○○自
      92年10月24日事故發生迄97年4月23日前往臺大醫院作鑑
      定，以近5年之時間不斷復健，己○○仍受不可逆之傷害
      ，以致有30%之勞動能力減損。怡盛公司雖以己○○於93
      年3月1日回到好樂迪公司上班，薪資未減少，資為己○○
      勞動能力未減損之抗辯。查，依臺大醫院之鑑定，己○○
      係於需快速與重複性極高的活動時，操作速度表現較常人
      為差，同時重複的操作學習能力亦不佳。好樂迪公司之服
      務員工作，或因不要求快速與重複性高之活動，致影響不
      大，但依好樂迪公司函覆之每月平均工時，己○○自93年
      3月至同年7月之平均工時持續下降（原審訴字卷第137頁
      ），並於93年8月19日退保，不再投保勞工保險（本院卷
      第140頁），足證己○○之勞動能力確有減損，怡盛公司
      此部分抗辯，不足採信。原判決參酌好樂迪公司提出之薪
      資明細表，認己○○受傷前兩個月之平均月薪資為20,666
      元（本院卷第7頁背面），作為標準計算，應屬妥適。己
      ○○係71年10月17日出生，事故發生之日92年10月24日，
      當時己○○約為21歲，己○○主張可工作至60歲，尚有39
      年之工作時間，自屬可採，而39年為468個月（12×39 =
      468），霍夫曼係數應為259.00000000，故己○○於事故
      發生後39年內所得取得之薪資於一次領取之狀況下得領取
      5,372,417元（計算式為：20,666×259.00000000 =
      5,372,417）。己○○損失30%之工作能力，即為損失
      1,611,725元（計算式為：5,372,417×30%= 1,611,725，
      元以下四捨五入）。己○○主張扣除已申領之殘廢給付
      116,160元，僅請求勞動能力減少之損害1,465,680元，此
      部分請求，自應准許。
    3.精神慰撫金：
      己○○於本件車禍發生時年僅21歲並受有上開嚴重之傷害
      ，經歷2個月以上之住院及長期間之治療、復健，並影響
      其顏面外觀，顏面遺存有長達5公分以上不規則線狀痕（
      本院卷第215、221頁），己○○為治療顏面神經痲痺、嘴
      部歪斜及左眼眼瞼開闔不全等傷害，將左小腿神經取出移
      植至左臉頰，歷經數次手術及復建，迄今仍無法痊癒，仍
      須繼續長期醫療，肉體及精神上，顯然受有極大之痛苦，
      且因本件車禍造成勞動能力減損30%，於青春年華之21歲
      受此傷害，所受精神上痛苦不可謂不大。爰己○○原從事
      視聽育樂公司服務人員性質之工作，月入2萬餘元，父母
      為保障其生活贈送不動產一戶；而廖毅原受雇於怡盛公
      司從事保全員之工作，依怡盛公司所主張，廖毅月薪亦
      約2萬元；但怡盛公司係有相當組織規模之專業保全公司
      ，資本額達8,000萬元（本院卷第207頁），雖怡盛公司主
      張其虧損連連，但虧損原因或因全球經濟不景氣所致，怡
      盛公司之千翔保全（本院卷第203頁）仍屬國內高知名度
      之保全公司；綜合前揭己○○受傷情況嚴重、兩造身分、
      地位、經濟能力等一切情狀，認廖毅及怡盛公司應連帶
      給付己○○精神慰撫金100萬元為妥適，原判決已核准80
      萬元，己○○上訴，請求再給付50萬元，於20萬元部分，
      上訴為有理由（原判決核准之總金額已扣除怡盛公司給付
      之10萬元賠償金）。
    4.綜上，己○○上訴，請求廖毅及怡盛公司再連帶給付
      2,014,182元（醫療費用48,502、勞動能力減損1,465,680
      〈已扣除向勞保局請領之殘廢給付116,160〉、慰撫金
      500,000），除慰撫金扣除原判決核准之80萬元應再給付
      20萬元，即30萬元不予准許外，餘均應准許，但應扣除己
      ○○向勞保局請領之普通傷病補償金8,976元，則己○○
      之上訴於1,705,206元範圍內，應予准許（計算式：
      48,502 ＋1,465,680＋200,000-8,976＝1,705,206），逾
      此範圍之上訴，則不應准許。
  (四)怡盛公司上訴部分：
    1.甲○○部分：
      怡盛公司認原判決核准之慰撫金25萬元相當於其工作一年
      之所得，應屬過高云云。查，甲○○係72年2月16日出生
      ，於本件車禍時年僅21歲，受有上開肢體傷害，經歷住院
      、復健，並須裝置義齒，肉體、精神均受有相當之痛苦，
      且甲○○為一年輕女性，於車禍後幾乎造成重要牙齒均有
      重健之要求，傷勢自不可謂不嚴重。甲○○目前任職於嘉
      華生技醫藥有限公司，月薪24,000元（本院卷第141頁）
      。戊○○及怡盛公司之資力，則如前所述，本院審酌甲○
      ○之受傷情形、兩造身分、地位、經濟狀況等一切情狀，
      認原判決命怡盛公司連帶給付慰撫金25萬元，尚屬妥適。
      原判決認甲○○得請求損害賠償 330,757，因勞保局已核
      發普通傷病薪資補償1,444元（本院卷第139頁），怡盛公
      司主張應予扣除，為有理由，經扣除後，原判決命怡盛公
      司給付甲○○之金額，逾329,313元本息部分，應予廢棄
      。
    2.己○○部分：
      怡盛公司主張己○○係與有過失及原判決核准之慰撫金過
      高，本院於己○○上訴部分已為論述，怡盛公司之上訴，
      為無理由。
七、綜上所述，己○○及怡盛公司分別上訴，關於己○○上訴部
    分，除原審判命廖毅及怡盛公司連帶給付部分外，怡盛公
    司及廖毅應再連帶給付己○○1,705,206元。按，給付無
    確定期限者，債務人於債權人得請求給付時，經其催告而未
    為給付，自受催告時起，負遲延責任，民法第229條第2項定
    有明文。關於己○○擴張請求之醫療費用48,502元，怡盛公
    司自認於97年9月24日收受己○○擴張聲明之準備書狀（本
    院卷第160頁），衡情廖毅亦應於同日收受，則關於醫療
    費用48,502元之法定遲延利息應自97年9 月25日起算，至於
    1,656,704元（1,705,206-48,502＝1,656,704）遲延利息得
    自起訴狀繕本送達翌日之93年4 月28日起算。原審就上開應
    准許部分，為上訴人己○○敗訴之判決，尚有未洽。己○○
    上訴意旨指摘原判決該部分不當，求予廢棄改判，為有理由
    。爰由本院予以廢棄改判。又兩造均陳明願供擔保宣告准免
    假執行，經核均無不合，爰分別酌定相當擔保金額准許之。
    關於怡盛公司上訴部分，原審命怡盛公司給付甲○○超過
    329,313元本息部分，為無理由，此部分怡盛公司之上訴為
    有理由，應予准許，並駁回甲○○在第一審之請求，怡盛公
    司其餘之上訴則無理由，應予駁回。
八、本件事證已臻明確，兩造其餘攻擊防禦方法，經審酌後，或
    與本件無涉，或與判決結果不生影響，毋庸一一論列。
九、據上論結，本件己○○及怡盛公司之上訴均為一部為有理由
    ，一部為無理由，依民事訴訟法第 450條、第449條第1項、
    第385條第1項前段、第79條、第85條第2項、第463條、第
    390條第2項、第392條，判決如主文。
中    華    民    國    97    年    12    月    10    日
                    民事第二庭
                        審判長法  官  吳謙仁
                              法  官  李瓊蔭
                              法  官  蘇瑞華
正本係照原本作成。
怡盛公司、廖毅如不服本判決，應於收受送達後20日內向本院
提出上訴書狀，其未表明上訴理由者，應於提出上訴後20日內向
本院補提理由書狀（均須按他造當事人之人數附繕本）上訴時應
提出委任律師或具有律師資格之人之委任狀；委任有律師資格者
，另應附具律師資格證書及釋明委任人與受任人有民事訴訟法第
466條之1第1項但書或第2項（詳附註）所定關係之釋明文書影本
。
己○○、甲○○不得上訴。
中    華    民    國    97    年    12    月    11    日
                              書記官  賴以真
附註：
民事訴訟法第466條之1（第1項、第2項）：
對於第二審判決上訴，上訴人應委任律師為訴訟代理人。但上訴
人或其他法定代理人具有律師資格者，不在此限。
上訴人之配偶、三親等內之血親、二親等內之姻親，或上訴人為
法人、中央或地方機關時，其所屬專任人員具有律師資格並經法
院認為適當者，亦得為第三審訴訟代理人。


司法院資訊處製作；財團法人民間司法改革基金會備份。
